【裁判字號】    98,台上,6889
【裁判日期】    981119
【裁判案由】    違反槍砲彈藥刀械管制條例等罪
【裁判全文】
最高法院刑事判決            九十八年度台上字第六八八九號
上  訴  人  甲○○
            乙○○
            丙○○
共      同
選任辯護人  黃英豪律師
上列上訴人等因違反槍砲彈藥刀械管制條例等罪案件，不服台灣
高等法院中華民國九十六年八月二十八日第二審判決（九十六年
度上訴字第八七五號，起訴案號：台灣宜蘭地方法院檢察署九十
五年度偵字第一０八四、一一０六號），提起上訴，本院判決如
下：
    主  文
上訴駁回。
    理  由
按刑事訴訟法第三百七十七條規定，上訴於第三審法院，非以判
決違背法令為理由，不得為之。是提起第三審上訴，應以原判決
違背法令為理由，係屬法定要件。如果上訴理由書狀並未依據卷
內訴訟資料，具體指摘原判決不適用何種法則或如何適用不當，
或所指摘原判決違法情事，顯與法律規定得為第三審上訴理由之
違法情形，不相適合時，均應認其上訴為違背法律上之程式，予
以駁回。本件原判決已敘明依憑證人藍錦龍、李東霖、吳金敏、
黃翔維於檢察官訊問時及第一審之證述，佐以上訴人甲○○、乙
○○、丙○○（下稱甲○○等三人）於警詢、檢察官訊問時及第
一審、原審之供述或證述，並有分別於民國九十五年一月三十一
日上午二時三十五分許、上午九時二分許，在宜蘭縣羅東鎮○○
路六八號「獅子王娛樂休閒廣場」發生槍擊（下依序稱第一次、
第二次槍擊）監視錄影翻拍照片、現場平面圖、現場照片、被害
人潘柏瑋受傷照片、羅東博愛醫院出具之診斷證明書、內政部警
政署刑事警察局（下稱刑事警察局）出具之鑑定書、檢察官、第
一審勘驗上開監視錄影光碟所製作勘驗筆錄等在卷可稽，暨原判
決附表（下稱附表）一編號一至三所示之手槍三支（下依序稱甲
、乙、丙槍）、附表二編號一所示之子彈一顆（下稱丁子彈）、
編號二、三所示之彈殼八顆、編號四所示之彈頭五顆及甲○○於
九十五年四月六日帶領警員取出之子彈一顆（下稱戊子彈）扣案
可資佐證。甲、乙、丙槍及丁、戊子彈、附表二所示之彈殼、彈
頭，經刑事警察局鑑定結果，認定甲、乙槍均為口徑九厘米制式
半自動手槍，具有殺傷力；丙槍係改造手槍，撞針斷裂，無法擊
發子彈，不具殺傷力；丁子彈為制式口徑九厘米子彈，具有殺傷
力；戊子彈係金屬彈頭土造子彈，經實際試射，可以擊發，具有
殺傷力；附表二編號二所示之六顆彈殼，均係甲槍所擊發；附表
二編號三所示之二顆彈殼，則均為乙槍所擊發；附表二編號四所
示彈頭五顆，其中二顆係已擊發之九厘米制式金屬彈頭，其餘三
顆係已擊發之制式彈頭，因嚴重變形，無法比對等情，有刑事警
察局九十五年四月二十四日刑鑑字第0950019048號、九十五年四
月二十六日刑鑑字第0950032385、0000000000號、九十五年四月
二十七日刑鑑字第0950058279號槍彈鑑定書、九十五年四月二十
八日刑鑑字第0950058474號函附卷為憑。又丙槍之土造金屬槍管
，為內政部公告之槍枝主要組成零件一節，則有內政部九十五年
五月十六日內授警字第0950870645號函在卷可按。再經檢察官囑
託刑事警察局對丙○○實施測謊鑑定結果，認定丙○○所稱其於
第二次槍擊未持有手槍一事，呈現不實反應等情，有刑事警察局
九十五年五月八日刑鑑字第0950067909號鑑定書在卷足證。另持
槍密集射擊腿部，足以造成毀敗腿部機能之重傷害，係一般人具
備之常識。甲○○等三人基於持槍射擊潘柏瑋，使之受重傷之犯
意聯絡，由甲○○、丙○○分持甲、乙槍，向潘柏瑋之腿部，射
擊七顆子彈（另外射擊二顆子彈，係分別射向天花板或地面示警
），其中四顆子彈均擊中潘柏瑋之腿部，潘柏瑋因而左腳截肢，
造成毀敗一肢機能之重傷害，足認甲○○等三人有重傷害之故意
，並發生重傷害之結果，資以認定甲○○等三人分別有原判決事
實欄所記載之犯罪事實。對於甲○○所辯：伊於第二次槍擊，係
朝地面開槍，並無傷害潘柏瑋之故意，又當時有一群人向伊靠近
，伊一時緊張開槍射擊，係正當防衛行為；乙○○所辯：伊於第
一次槍擊，係為避免發生意外，才將甲○○持有之甲槍拿過來，
因誤扣扳機而擊發子彈，隨後即將甲、丙槍鎖在辦公室抽屜，以
策安全，伊無意持有甲槍及以之開槍射擊。至於在第二次槍擊，
伊本就知悉丙槍內沒有子彈，伊持有丙槍意在嚇唬對方而已，並
未開槍射擊，亦無傷害潘柏瑋之意思；丙○○所辯：伊於第二次
槍擊，並未持有乙槍，亦未持以開槍射擊潘柏瑋各云云，何以均
不足採取，亦已憑卷內證據資料，於理由內詳為指駁說明。因而
撤銷第一審不當之科刑判決，改判依第五十五條想像競合犯、九
十五年七月一日修正施行前刑法第五十六條連續犯、第五十五條
牽連犯之規定，從一重分別論處甲○○未經許可寄藏手槍（累犯
）、共同使人受重傷（累犯）；乙○○共同未經許可持有手槍（
按「持有」應係「寄藏」之誤，詳後述）（累犯）、共同使人受
重傷（累犯）；丙○○共同未經許可持有手槍各罪刑，並就甲○
○、乙○○所宣告之刑部分，定其應執行之刑，諭知罰金易服勞
役之折算標準，暨宣告相關之從刑。原判決已敘明所憑之證據及
其認定之理由，所為論斷與卷內證據資料相符，從形式上觀察，
並無何違背法令之情形存在。甲○○等三人上訴意旨一致略以：
(一)丙槍經鑑定結果，認定撞針斷裂，不具殺傷力。又甲○○於警
詢時供稱，丙槍之彈匣內沒有子彈；乙○○於檢察官訊問時供述
，其於事前有檢查丙槍，確認其內沒有子彈等情，足認丙槍確實
不具殺傷力。則乙○○持有丙槍，根本不能成立犯罪，原判決論
以乙○○共同犯刑法第二百七十八條第一項之使人受重傷罪，有
判決理由不備及適用法則不當之違法。(二)原判決已認定警方在現
場查獲之八顆彈殼，其中有二顆係乙槍所擊發，卻又認定丙○○
持有乙槍，對潘柏瑋射擊三顆子彈，其事實認定與所憑證據不相
適合，有判決理由矛盾之違法。又現場縱有查獲乙槍所擊發之二
顆彈殼，亦有可能係他人於事後所移置。原判決憑據查獲乙槍所
擊發之二顆彈殼，據以認定丙○○持有乙槍並以之射擊潘柏瑋，
有認定事實違反經驗法則及論理法則之違法。(三)證人即承辦警員
藍錦龍於第一審證述：潘柏瑋所受四處槍傷，可能均係遭甲槍，
亦可能係分別遭甲、乙槍所射擊，並以後者機率較高等語，應純
屬藍錦龍個人意見或推測之詞，依法不具證據能力。原判決採取
藍錦龍所證上情，據以認定甲○○等三人犯罪事實，有採證不合
證據法則之違法。(四)甲○○、乙○○、潘柏瑋、黃翔維、吳金敏
於檢察官訊問時及第一審均供述或證述，丙○○於第二次槍擊，
並未持有任何手槍等情。又丙槍撞針斷裂，其內沒有子彈等情，
已如前述，足認丙槍無法射擊。再甲○○於第一審證述：伊已於
九十五年一月三十一日凌晨三時許，將乙槍丟棄在長春橋下等語
。另檢察官及第一審勘驗第二次槍擊監視錄影光碟顯示，丙○○
當時係以左手持有疑似手槍物件，而丙○○並非平日慣用左手之
人，豈有可能以左手持用乙槍射擊。則李東霖於檢察官訊問時證
稱：乙○○、丙○○當時分別持有一支手槍，乙○○並朝潘柏瑋
開槍射擊云云，顯與事實不符，委無可採。原判決採取上述李東
霖於檢察官訊問時所為具有明顯瑕疵之證詞，據以認定甲○○等
三人犯罪事實，有認定事實不合證據法則之違法。(五)原判決事實
欄內認定甲○○係持有甲槍，朝潘柏瑋之大腿開槍射擊；理由中
卻說明甲○○係坦承持有乙槍，對潘柏瑋開槍射擊等情，前後齟
齬不合，有判決理由矛盾之違法云云。經查：(一)供述證據，本得
分為體驗供述與意見供述。前者，係就其自己所體驗之事實而為
供述，依法自具證據能力；至後者，則指就某事項陳述其個人意
見。證人所提供之意見或所推測之事項，如與其體驗之事實無關
者，依刑事訴訟法第一百六十條之規定，固無證據能力；但如其
陳述係以其實際之經驗為基礎時，既非單純之個人意見或推測之
詞，亦非間接傳聞自他人之陳述，仍得作為證據。查藍錦龍係宜
蘭縣警察局鑑識人員，受過槍枝鑑定、現場鑑識、血跡重建等專
業訓練，有參與勘查第二次槍擊現場，並負責製作勘查報告等情
，已據藍錦龍於第一審證述明確（見第一審卷一第一五三頁）。
則藍錦龍於第一審證述有關其研判第二次槍擊經過、潘柏瑋受傷
情形，係就其體驗之事實及本於特別知識經驗而為陳述，揆之上
開說明，其所為陳述自有證據能力。原審採取藍錦龍於第一審之
證詞，憑以佐證認定甲○○、丙○○分別手持甲、乙槍，均有開
槍擊中潘柏瑋之腿部等情（見原判決第一二、一三頁），核與證
據法則無違。上訴意旨指稱藍錦龍於第一審證述，潘柏瑋所受槍
傷可能僅遭甲槍，亦有可能併遭甲、乙槍擊中所致，但以後者機
率較高等情（見第一審卷一第一五六、一五七頁），僅屬藍錦龍
個人意見或推測之詞，不具證據能力，原判決採為認定甲○○等
三人犯罪事實之證據，於法不合云云，自不足取。(二)證人之陳述
前後不符或相互間有所歧異，究竟何者為可採，事實審法院非不
可本於經驗法則或論理法則，斟酌其他情形，作合理之比較，定
其取捨；若其基本事實之陳述與真實性無礙時，仍非不得予以採
信，非謂一有不符或矛盾，即認其全部均為不可採信。從而供述
之一部認為真實者，予以採取，自非證據法則所不許。又證據之
取捨與證據之證明力如何，均屬事實審法院得裁量、判斷之職權
；苟其此項裁量、判斷，並不悖乎經驗法則或論理法則，又於判
決內論述其何以作此判斷之心證理由者，即不得任意指摘其為違
法，據為提起第三審上訴之合法理由。查(1)原判決已援引卷內諸
多證據，詳為說明其認定於第二次槍擊，丙○○係持有乙槍，對
潘柏瑋開槍射擊三顆子彈所憑證據及其認定之理由（見原判決第
五至八頁），於法尚屬無違。又藍錦龍於第一審明確證述：第二
次槍擊共計九個彈著點，但僅找到八顆彈殼，伊研判有一顆彈殼
已被帶走等語（見第一審卷一第一五六、一五七頁）；第二次槍
擊為警扣得之八顆彈殼，經鑑定結果，認定其中六顆係甲槍；其
餘二顆為乙槍所擊發等情，有卷附刑事警察局九十五年四月二十
四日刑鑑字第0950019048號槍彈鑑定書、九十五年四月二十八日
刑鑑字第0950058474號函可證（見九十五年度偵字第一０八四號
卷二第九三至九八頁、第一０七頁）；警方於發生第二次槍擊，
據報立即趕抵現場蒐證，鮮有可能他人得以適時取得乙槍先前所
擊發之二顆彈殼，並移置在現場，俾由警方尋得，亦無此必要。
原判決認定丙○○持有乙槍射擊三顆子彈，雖警方實際僅尋獲其
中二顆彈殼，仍與事理不悖，自難認有上訴意旨所指認定事實與
所憑之證據不相適合，或違反經驗法則及論理法則之違法可言。
(2)甲○○、乙○○於檢察官訊問時及第一審供述或證述，丙○○
於第二次槍擊，並未持有任何手槍；又甲○○於第一審供述，其
於九十五年一月三十一日凌晨三時許，將乙槍丟棄在長春橋下等
情（見九十五年度偵字第一０八四號卷二第一六三至一六五頁、
第一六九至一七一頁、第一審卷一第二一二、二一九、二二０頁
），未必屬實。原審採取李東霖於檢察官訊問時所為證詞，而不
採上述甲○○、乙○○所供或所證情節，並佐以其他事證，據以
認定丙○○手持乙槍並開槍射擊，係其採證、認事職權之適法行
使，難謂於法有違。至於潘柏瑋、黃翔維、吳金敏於檢察官訊問
時及第一審均係證述，於第二次槍擊，其等就究係何人、幾人持
有手槍，不能確定等情（見九十五年度偵字第一０八四號卷一第
二一六、二一七頁、第二三九至二四二頁、第二四七至二五０頁
），自不足據以認定丙○○在第二次槍擊，確實未持用乙槍射擊
。原判決未因而為有利於丙○○之認定，自屬適法。又原判決認
定乙○○係與甲○○、丙○○有持有甲、乙槍；使人受重傷之犯
意聯絡及行為分擔，應就持有甲、乙槍及所生潘柏瑋重傷害之結
果，負其責任，已詳加說明所憑之證據及其認定之理由（見原判
決第一四、一五頁），核無不合。則乙○○所持用之丙槍，雖撞
針斷裂，無法射擊，仍與原判決認定乙○○共同使潘柏瑋受重傷
之犯罪事實，不生影響。原判決認乙○○應負成立使人受重傷共
同正犯之罪責，難謂有上訴意旨所指判決理由不備及適用法則不
當之違法。(三)刑事判決之文字，如有顯係誤寫而不影響全案情節
與判決本旨者，已經宣示或送達後，仍可由原判決之法院依聲請
或本於職權以裁定更正之，此等因筆誤而生之錯誤，既得以裁定
更正，即無違背法令之可言。原判決理由欄三有關「就事實欄三
部分，被告甲○○對於以如附表一編號二所示手槍（按即乙槍）
及供該手槍所使用之子彈對被害人潘柏瑋開槍五、六發之事實，
坦承不諱」之記載（見原判決第九頁），參酌原判決認定之犯罪
事實及理由之說明，其中「如附表一編號二所示手槍（按即乙槍
）」應係「如附表一編號一所示手槍（按即甲槍）」之誤，惟此
顯係判決文字之誤寫，並不影響全案情節與判決本旨，自可由原
審依聲請或本於職權裁定更正之，不得遽指為違法。上訴意旨據
以指摘原判決違法，並非適法之上訴第三審理由。又原判決主文
第三項有關「乙○○共同未經許可，持有手槍」之記載，參酌原
判決認定之犯罪事實及理由中之說明，其中「持有手槍」應係「
寄藏手槍」之誤，同具有上述情形，仍可由原審依聲請或本於職
權裁定更正之，不得遽指為違法，附此說明。甲○○等三人上訴
意旨仍執前詞，再為事實上之爭執，或徒憑己見，就原審取捨證
據與判斷其證明力之適法行使，及判決內已明白論斷之事項，任
意指摘為違法，核均非適法之上訴第三審理由。應認甲○○等三
人之上訴，均為違背法律上之程式，予以駁回。
據上論結，應依刑事訴訟法第三百九十五條前段，判決如主文。
中    華    民    國  九十八  年  十一    月   十九   日
                      最高法院刑事第十二庭
                          審判長法官  黃  一  鑫
                                法官  張  春  福
                                法官  林  勤  純
                                法官  李  錦  樑
                                法官  陳  國  文
      本件正本證明與原本無異
                                      書  記  官
中    華    民    國  九十八  年  十一    月  二十七  日
                                                      R


司法院資訊處製作；財團法人民間司法改革基金會備份。
